【裁判字號】    99,易,217
【裁判日期】    990511
【裁判案由】    詐欺
【裁判全文】
臺灣桃園地方法院刑事判決               99年度易字第217號
公  訴  人  臺灣桃園地方法院檢察署檢察官
被      告  丙○○
上列被告因詐欺案件，經檢察官提起公訴（98年度偵字第 23788
號），本院判決如下：
    主  文
丙○○幫助意圖為自己不法之所有，以詐術使人將本人之物交付
，處拘役伍拾日，如易科罰金，以新臺幣壹仟元折算壹日。緩刑
貳年。
    事  實
一、丙○○可預見某真實姓名不詳之成年人組成之詐欺犯罪集團
    ，其不自行申辦金融帳戶，而要求提供銀行帳戶之存摺、提
    款卡及密碼，係用以作為向不特定人詐欺取得財物等不法犯
    罪行為之工具，竟基於縱使該人將其帳戶用以從事詐欺取財
    之犯罪行為，亦不違反其本意之幫助犯意，於民國98年9 月
    7 日下午2 時許，在桃園縣桃園市新光三越百貨公司內，將
    其所有之日盛國際商業銀行桃園分行帳號00000000000000號
    帳戶之存摺、提款卡及密碼交付予某真實姓名不詳之成年人
    ，任由其作為詐欺取財之工具。嗣該不詳姓名之成年人所屬
    詐欺犯罪集團成員，乃意圖為自己不法之所有，基於詐欺取
    財之犯意聯絡，於98年9 月8 日晚上6 時許，由某真實姓名
    不詳之成年女子撥打電話予乙○○，向乙○○佯稱其前在網
    路購物之付款方式誤設定為分期付款，須依指示操作自動櫃
    員機更正，始能取消重複扣款，致乙○○信以為真，陷於錯
    誤，而於98年9 月8 日晚上8 時10分許，在花蓮縣新城鄉○
    里村○里路15號兆豐國際商業銀行自動櫃員機，將新臺幣（
    下同）29,989元匯出至丙○○之上開帳戶，該筆款項隨即由
    詐欺犯罪集團成員以提款卡跨行提領一空。該不詳姓名之成
    年人所屬詐欺犯罪集團成員復另基於詐欺取財之犯意聯絡，
    於98年9 月8 日晚上7 時許，由某真實姓名不詳之成年女子
    撥打電話予甲○○，向甲○○佯稱其前在網路購物之付款方
    式誤設定為分期付款，須依指示操作自動櫃員機更正，始能
    取消重複扣款，致甲○○信以為真，陷於錯誤，而於98年 9
    月8 日晚上7 時20分許，將20,015元匯出至丙○○之上開帳
    戶內，該筆款項隨即由詐欺犯罪集團成員以提款卡跨行提領
    一空。嗣乙○○、甲○○發覺受騙後報警處理，始循線查悉
    上情。
二、案經桃園縣政府警察局龜山分局報告臺灣桃園地方法院檢察
    署檢察官偵查起訴。
    理  由
壹、證據能力部分：
    按被告以外之人於審判外之陳述，雖不符刑事訴訟法第 159
    條之1 至第159 條之4 之規定，而經當事人於審判程序同意
    作為證據，法院審酌該言詞陳述或書面陳述作成時之情況，
    認為適當者，亦得為證據。當事人、代理人或辯護人於法院
    調查證據時，知有刑事訴訟法第159 條第1 項不得為證據之
    情形，而未於言詞辯論終結前聲明異議者，視為有前項之同
    意，刑事訴訟法第159 條之5 定有明文。查本判決所引用以
    下審判外作成之相關供述證據，公訴人、被告於本院準備程
    序、審判期日均表示無意見而不予爭執，亦未於言詞辯論終
    結前聲明異議，本院審酌上開證據資料製作時之情況，尚無
    違法取得及證明力明顯過低之瑕疵，認以之作為證據應屬適
    當，而其餘所依憑判斷之非供述證據，本院亦查無有何違反
    法定程序取得之情形，且上開各該證據均經本院於審判期日
    依法進行證據之調查、辯論，被告於訴訟上之防禦權，已受
    保障，故上開證據資料均有證據能力。
貳、實體部分：
一、訊據被告丙○○對於上揭犯罪事實，業於本院審理時坦承不
    諱（見本院卷第23頁背面），並經被害人乙○○、甲○○分
    別於警詢指述其等遭詐欺之情節詳確（見偵查卷第10至11頁
    、第16至17頁），此外，復有被告所有之日盛國際商業銀行
    桃園分行帳號00000000000000號帳戶之歷史交易明細表，以
    及被害人乙○○、甲○○提出之自動櫃員機交易明細表影本
    各1 紙等證在卷可稽（見偵查卷第8 頁、第12頁、第21頁）
    ，堪信為真實，足認被告之任意性自白與事實相符。本案事
    證明確，被告上開犯行，洵堪認定，應予依法論科。
二、按刑法上之幫助犯，雖與正犯對於犯罪有共同之認識，惟是
    以幫助之意思，對於正犯資以助力，並未參與實行犯罪構成
    要件之行為者而言。本案真實姓名不詳之成年人所組成之詐
    欺犯罪集團，就上開詐欺取財犯行，有犯意聯絡與行為分擔
    ，為共同正犯，惟被告僅係基於幫助詐欺取財意思，並僅提
    供其所有上開帳戶之存摺、提款卡及密碼，供為詐欺集團成
    員不法所得款項匯入、提領之用，係提供詐欺取財構成要件
    以外之助力，而為詐欺取財罪之幫助犯。
三、是核被告所為，係犯刑法第30條第1 項前段、第339 條第 1
    項之幫助詐欺取財罪，並依刑法第30條第2 項規定，按正犯
    之刑減輕之。被告基於幫助犯意，以一提供帳戶之幫助行為
    給予助力，詐欺集團成員則先後詐騙被害人乙○○、甲○○
    得逞數次，雖詐欺集團成員施行詐騙取得兩名被害人之財物
    ，就被告而言，僅有一幫助行為，係一行為侵害數法益，為
    同種想像競合犯，依刑法第55條規定，應從一重之幫助詐欺
    取財罪處斷。爰審酌被告提供前開帳戶之存摺、提款卡及密
    碼，幫助上開正犯用以作為詐欺犯罪取得款項之匯入、提領
    ，助長不法份子之訛詐歪風，使執法人員難以追查詐騙集團
    成員之真實身分，兼衡被害人所受損害，及其犯後坦認犯行
    ，容有悔悟之意等一切情狀，量處如主文所示之刑，並諭知
    易科罰金之折算標準。末查，被告前未曾因故意犯罪受有期
    徒刑以上刑之宣告，有臺灣高等法院被告前案紀錄表在卷可
    按，其因一時失慮致罹刑典，犯後已坦承犯行，經此偵、審
    教訓，當知警惕而無再犯之虞，且被告於本院審理時業與被
    害人乙○○、甲○○達成和解，賠償其等所受損害，有本院
    99年3 月30日訊問筆錄及和解筆錄各1 份附卷足憑（見本院
    卷第15至16頁背面），本院審酌上情，認對被告所宣告之刑
    ，以暫不執行為適當，爰諭知緩刑2 年，用啟自新。
據上論斷，應依刑事訴訟法第299 條第1 項前段，刑法第30條第
1 項前段、第2 項、第339 條第1 項、第55條、第41條第1 項前
段、第74條第1 項第1 款，中華民國刑法施行法第1 條之1 第 1
項、第2 項前段，判決如主文。
本案經檢察官周芝君到庭執行職務。
中    華    民    國    99    年     5    月    11    日
                  刑事第五庭  審判長法  官  潘政宏
                                    法  官  江春瑩
                                    法  官  劉淑玲
以上正本證明與原本無異。
如不服本判決應於收受判決後10日內向本院提出上訴書狀，並應
敘述具體理由。其未敘述上訴理由者，應於上訴期間屆滿後20日
內向本院補提理由書(均須按他造當事人之人數附繕本)「切勿逕
送上級法院」。
                                    書記官  許婉茹
中    華    民    國    99    年    5     月    12    日
附錄論罪科刑依據之法條：
刑法第339條：
意圖為自己或第三人不法之所有，以詐術使人將本人或第三人之
物交付者，處5 年以下有期徒刑、拘役或科或併科1000元以下罰
金。
以前項方法得財產上不法之利益或使第三人得之者，亦同。
前二項之未遂犯罰之。

司法院資訊處製作；財團法人民間司法改革基金會備份。
